【裁判字號】    92,上更(一),449
【裁判日期】    920905
【裁判案由】    殺人未遂等
【裁判全文】
臺灣高等法院刑事判決                        九十二年度上更(一)字第四四九號
    上  訴  人  臺灣板橋地方法院檢察署檢察官
    上  訴  人
    即  被  告  乙○○
    選任辯護人  趙元昊  律師
                許瑞榮  律師
右上訴人因殺人未遂等案件，不服臺灣板橋地方法院九十一年訴字第一五三八號，中
華民國九十一年十一月二十五日第一審判決（起訴案號：臺灣板橋地方法院檢察署九
十一年度偵字第一三七五０號）提起上訴，本院判決後，經最高法院發回，本院判決
如左：
    主  文
原判決撤銷。
乙○○連續意圖為自己不法之所有，攜帶兇器、踰越安全設備、於夜間侵入住宅，以
強暴、脅迫至使不能抗拒，而取他人之物，未遂，處有期徒刑陸年；如附表編號(1)至
(7)所示之物，均沒收；又殺人未遂，處有期徒刑伍年陸月；前開附表編號(1)所示之物
沒收；應執行有期徒刑拾壹年貳月，如附表編號(1)至(7)所示之物，均沒收。
    事  實
一、乙○○前於民國八十四年間，因犯懲治盜匪條例等案件，於八十五年四月三十日
    經台灣士林地方法院以八十四年度重訴字第九號判決應執行有期徒刑十七年六月
    （其中(1)所犯懲治盜匪條例部分判處有期徒刑十四年、(2)肅清煙毒條例案件部分
    判處有期徒刑三年六月、(3)違反麻醉藥品管理條例案件部分判處有期徒刑六月）
    ，前開(2)、(3)部分於八十五年七月三日確定，前開(1)部分，乙○○上訴後，經本
    院以八十六年度上更一字第一五九號判決，將該部分原判決撤銷改判有期徒刑十
    年，上訴後，於八十七年一月十五日經最高法院以八十七年度台上字第一六六號
    判決上訴駁回確定。嗣於八十七年六月五日經本法院以八十七年度聲字第八七五
    號裁定就前開三罪定應執行刑為應執行有期徒刑十三年，入監執行後，於九十年
    五月三日縮短刑期假釋出監，縮刑期滿日為九十六年十月一日。
二、乙○○意圖為自己不法之所有，基於強盜劫財之犯意，於九十一年一月二十三日
    晚上八時四十分許，頭戴帽子、面覆口罩、雙手穿戴手套，攜帶其所有客觀上足
    以危害人之生命、身體安全足供凶器使用而非屬槍砲彈藥刀械管制條例列管之開
    山刀一支，及具有手槍外形之不詳手槍一支（未扣案，無殺傷力，下簡稱：甲槍
    ），在台北縣三重市○○○路一五二號三樓丙○○住處後方樓下，攀爬上隔壁（
    一五四號）二樓加蓋之建物，再以手伸入上開丙○○三樓住處廚房沖洗台外加裝
    之鐵窗安全門內，開啟鐵窗之鐵栓，打開鐵窗後，踰越該鐵窗、玻璃窗具有防閑
    功能之安全設備，侵入該址廚房內後，再走入客廳，見屋主丙○○獨自一人在客
    廳看電視，遂左手持甲槍，先作出拉滑槍機上膛之動作，右手持該開山刀揮舞，
    丙○○見此情狀，遂向乙○○說：「老兄，你要拿多少就拿多少，拿了就可以走
    了。」，乙○○聞言不為所動，反以凶惡之口吻回稱：「要吃紅包還是要配合」
    等語，並再喝令丙○○進入房間，且隨即趨前以開山刀自後抵住丙○○右側背腰
    際，強押丙○○至後面房間（即現場平面圖Ｒ３房間）內，以此強暴、脅迫之方
    法致使丙○○達不能抗拒之程度，乙○○喝令丙○○趴下，並自其掛於胸前之袋
    子內取出棉繩（未扣案）及膠帶，正欲綑綁丙○○之際，丙○○隨手抓起房間內
    之立扇反身抵抗，以該立扇頂住乙○○持刀之右手部位，亟求脫困，乙○○見場
    面失控，明知以開山刀向丙○○頭部揮砍，將造成丙○○死亡之結果，竟仍另基
    於殺人之故意，以開山刀朝丙○○頭部猛揮砍五、六刀，幸因丙○○以前述立扇
    抵住乙○○持刀右手臂部位，乙○○無從施展全力，僅造成丙○○受有臉部四處
    （各約六公分、二公分、五公分、五公分）及頭皮二處（各約十五公分、十公分
    ）之撕裂傷，始倖免於難而未發生死亡結果，雙方並持續纏鬥至飯廳、客廳等處
    ，丙○○趁機反奪下乙○○所持之開山刀，並於拉扯中致乙○○左手掌大拇指、
    食指等處遭開山刀割傷，血濺四處，適丙○○之女兒自外返家開門，驚見前述情
    狀，即往門外跑並大聲呼叫強盜，乙○○見狀驚慌，乃倉促從其原先侵入丙○○
    殺人、強盜事跡敗露，且手負刀傷，為能迅速遠離該地，乃基於同一強盜之概括
    犯意，旋於當日（九十一年一月二十三日）晚上九時三十六分許，在台北縣三重
    市○○路○段三十四巷三十四號前，趨近由甲○○緩慢駕駛前進之車號Ｈ八─六
    六八號計程車駕駛座旁，以前述甲槍抵住已搖下駕駛座車窗正在吸煙之甲○○頭
    部（距離約四十公分），以此強暴之方法致使甲○○不能抗拒後，喝令甲○○「
    下車」，甲○○旋即下車，乙○○即將該車號Ｈ八─六六八號計程車駛離，強取
    該計程車得逞。嗣於次日（同年月二十四日）下午四時許，在台北縣三重市○○○路三十九巷五十六號前，為警循線尋獲乙○○放置該處之前述計程車，並經警
    於丙○○住處及甲○○之計程車內採得歹徒遺留之血跡，送內政部警政署刑事警
    察局採驗出ＤＮＡ─ＳＴＲ型別建檔，嗣經核對與乙○○之ＤＮＡ─ＳＴＲ型別
    相同，而查悉上情。嗣再經警在丙○○住處現場扣得乙○○所有，供其犯強盜及
    殺人所用之開山刀一支，供其犯強盜所用之膠帶一捲、鴨舌帽一頂、手套一雙（
    在丙○○住處後方防火巷內扣得）、口罩一個（在丙○○住處後方隔壁一五四號
    二樓屋頂上扣得）。
二、案經台北縣政府警察局三重分局報請臺灣板橋地方法院檢察署檢察官偵查起訴。
    理  由
一、訊據上訴人即被告乙○○固坦承其於右揭事實欄二前段所示時、地，頭戴帽子、
    面覆口罩、雙手戴手套，攜帶開山刀、膠帶等物，以前開方式侵入被害人丙○○
    逸，及於右揭事實欄二後段所示時、地，因想儘速逃離現場，攔下甲○○所駕駛
    之計程車，並駕駛該計程車離開等情不諱，惟否認有何強盜及殺人之犯行，辯稱
    ：伊因為其大姊處理債務，找一位陳祥麟去要債，綽號「阿昌」者從中介入，債
    務討到了二百萬元，只拿五十萬元給伊，伊無法對其姐交代，經其向綽號「鳳梨
    」的朋友打聽到「阿昌」者住於該處，才侵入該址丙○○住處，但發現丙○○並
    非其所要找之「阿昌」，旋即表示要離開，是丙○○不讓其離去且持電扇毆打伊
    ，二人就打起來，伊沒有要強劫丙○○財物之意，否則伊就會問丙○○錢放何處
    ；伊不是有心要砍殺被害人丙○○，當時也沒有攜帶手槍，否則如果有要殺死丙○○之意思，雙方扭打時伊即可開槍將丙○○擊斃；又伊為了逃離現場，攔下被
    害人甲○○之計程車，用力拍打駕駛座車窗，要甲○○搭載其離去，甲○○見其
    身上很多血，就自動下車，伊就把車開走，並沒有用槍指著甲○○頭部之舉動云
    云。經查：
    (一)加重強盜未遂暨殺人未遂部分：
      1.右揭被告對被害人丙○○犯加重強盜未遂及殺人未遂部分，業據被害人丙○○於警偵訊、原審及本院審理中指訴綦詳（分見偵查卷第七至十三頁、七十
        一頁、七十二頁正面、七十三頁反面、原審卷第七十一頁、第七十二頁、本
        院前審卷第八十八頁至第九十頁、本院卷第四十四頁至第四十六頁）並有財
        團法人國泰綜合醫院診斷證明書一紙（見偵查卷第十七頁）、刑案現場平面
        圖二張（見偵查卷第二十二、二十三頁）、現場採證照片五十五張（見偵查
        卷第二十四頁至五十五頁上半）、被告右手掌刀傷照片五張（見偵查卷第十
        九至二十一頁）在卷可稽，及在被告逃逸時遺留在被害人丙○○住處現場內
        之開山刀一支、膠帶一捲、鴨舌帽一頂，及手套一雙（遺留在丙○○住處後
        方防火巷內）、口罩一個（遺留在丙○○住處後方隔壁一五四號二樓屋頂上
        ）扣案可證。
      2.又被害人丙○○遭害，歹徒逃逸後，警方從丙○○住處現場所採集加害人遺
        留血跡中，採驗出加害人之ＤＮＡ─ＳＴＲ型別建檔。嗣被告因另涉槍砲案
        件，經警查獲（羈押於台灣士林看守所），警方以棉棒採得其唾液棉棒三支
        ，經送內政部刑事警察局採驗其ＤＮＡ─ＳＴＲ型別，與上開建檔之ＤＮＡ
        ─ＳＴＲ型別比對結果，發現被告之ＤＮＡ─ＳＴＲ型別與從被害人丙○○
        察局士林分局刑事案件證物採驗紀錄表、內政部警政署刑事警察局九十一年
        六月二十四日刑醫字第○九一○一五三五○三號鑑驗書各一紙均影本附卷可
        稽（見偵查卷第十五、十六頁），足見於前揭時地對被害人丙○○加害之人
        ，確係被告無疑。
      3.再者，被害人丙○○警訊中指稱：「我看見他手槍上膛，我當時很害怕，就
        告訴他『老兄，你要多少，就拿走吧。』而他回答我：『你要紅包還是配合
        』，他是以很凶悍的聲音發出，並在我面前揮舞該把開山刀，並說『到後面
        去』我當時因害怕，於是附和他的話去做，當我要走到後面房間而與他閃身
        時，乙○○就用該把開山刀放在我右背腰處押著我前去後面房間內（第二間
        房間）：：乙○○叫我趴著，並要以棉繩及膠帶要綑綁我時，我立即以房間
        內之電風扇回身阻擋他的右手（持開山刀），而乙○○竟以開山刀要砍殺我
        ，因電風扇的關係，所以只砍傷我頭頂部位，乙○○一直要以該把開山刀殺
        我，而我就以該把電扇阻擋，所有雙方又回到客廳處纏鬥，：：：乙○○仍
        左手持槍，右手持開山刀並用開山刀攻擊我，我以柔道過肩摔將其摔倒，他
        仍持刀不放，我就把他的刀搶走，在我槍刀時，他手掌因遭刀面割傷而開始
        流血，當時剛好我長女回家，她開門時看見我與歹徒（乙○○）在格鬥，於
        是他就高呼救命，乙○○因驚嚇就從後面鐵窗逃逸，（現場遺留何物）？遺
        留膠帶一捲、鴨舌帽乙頂、開山刀一把、手套一雙、口罩一個，均為歹徒犯
        案工具，而棉繩、手槍他都帶走了。」、「當時我以電風扇阻擋其行為時，
        他竟以該把開山刀欲殺死我，幸好我剛好有電風扇的距離防衛，而只讓他砍
        殺頭部幾十刀而大量出血，我頭部在國泰醫院縫了一百多針，傷勢非常嚴重
        ，他當時真有欲至我於死之意圖。」等語（見前開偵查卷第十至十二頁）；
        其於偵訊中供稱：「右手持開山刀、左手持手槍之一人，走到客廳，喝令『
        你要吃紅包還是配合』，我看了害怕，就跟著他到圖示Ｒ３之房間，一路上
        以刀抵住我右腰背處，進門後，準備以繩、膠帶等物要綁我時，我反身以房
        內立扇抵抗他，在房內因已電扇抵住他手臂，故他也只能砍到我頭部上緣五
        、六刀，他確實有在砍時有說什麼，我不清楚，二人隨拉扯至Ｒ３與Ｒ２間
        之飯廳，我有奪下開山刀，而他手有受傷，確實部位不清楚，後又拉扯至客
        廳，剛好我女兒回來，他便由原路逃走，（共犯？）被押至房間途中，印象
        中廚房有人影，其他都無他人行止印象，：：（出手情形？）他確實朝我頭
        部猛砍，而抵擋之電扇就如照片１２所示折斷。：：：鐵窗確實以鐵栓關住
        ，他一進客廳就將槍上扳機，手一直揮舞刀，根本沒有講『認錯人、或他自
        己要走』等語，而我也無不讓他走的情形。」（見偵查卷第七十一頁反面至
        七十二頁、第七十三頁反面）；其於原審、本院前審及本院調查時仍為相同
        之指訴，並進而確認指稱：被告進入客廳，遂左手持甲槍，先作出拉滑槍機
        上膛之動作，右手持該開山刀揮舞，伊遂向乙○○說：「老兄，你要拿多少
        就拿多少，拿了就可以走了。」，被告反以凶惡之口吻回稱：「要吃紅包還
        是要配合」等語，被告並無表示認錯人要離開而伊不讓被告離開情形，雙方
        扭打時，伊只注意被告右手上的刀，槍是否還在被告左手上以記不清楚云云
        （見前開原審、本院訊問筆錄）。由是觀之，(1)參酌後述被害人甲○○亦指
        稱：被告係持手槍抵住其頭部（距離約四十公分）並喝令其「下車」等情，
        足見被害人丙○○指稱：被告確有攜帶一支具有手槍外型支手槍，且有拉滑
        槍機之舉乙節，並非虛構，而被告關於其並未攜帶手槍前往之辯解，顯係事
        後卸責之詞，不足採信。又該支手槍（即甲槍），並未扣案，且無證據足證
        其具有殺傷力而屬槍砲彈藥刀械管制條例所稱之槍枝，自應認係僅具有手槍
        外型之不具殺傷力之手槍。(2)被害人丙○○雖稱其被押至房間途中，印象中
        廚房有人影等語，惟其與被告扭打整個過程中，始終並未見有第三人出現，
        是本案如果係被告與另一人共同參與犯案，於被告與被害人扭打之際，焉有
        不出面加入制伏被害人之理？且參酌被告手部負傷逃逸後，也是其一人奪取
        被害人甲○○之計程車逃離，亦據被害人甲○○陳明在卷，自難僅以被害人
        丙○○於驚嚇中之廚房內有人影之印象，即遽認除被告外尚有另一名共犯參
        與，從而，被告所辯並無其他共犯，係其係一人犯案等情，堪予採信。
        (3)被告侵入被害人丙○○住宅後，走至客廳，見屋主丙○○獨自一人在客廳
        看電視，如果發現丙○○並非其所要找之「阿昌」，並表示要離去，逕自離
        去即可，且在其手持開山刀、甲槍之情況下，居於驚慌、弱勢之被害人丙○○，焉有不讓被告離去，反而冒險與之扭打之理？被告此部分之辯解，悖於
        常情，已難遽信；況參酌被害人血跡係散佈在客廳、飯廳、及通往後面房間
        之走道上，及電扇斷落地上等情，有前述刑案現場平面圖、現場照片可參，
        足見被害人丙○○所稱係伊被強押至後面Ｒ３房間，被告欲將其綑綁時，始
        持立扇與被告扭打至客廳等情，應屬實情，否則如果因被害人丙○○在客廳
        即表示不願讓被告離去，而與被告發生扭打，則血跡何以會散佈在往後面房
        間之走道及飯廳？從而，被告關於其見被害人丙○○非其所要找之「阿昌」
        ，即表示要離開，因丙○○不讓其離開才發生扭打之辯解，顯與上開查得之
        事證不符，不足採信。被告聲請傳喚陳祥麟，以證明「鳳梨」者知悉其與「
        阿昌」有債務關係部分（本院卷第六十六頁），並無調查之必要，併此敘明
        。
      4.被告雖辯稱：其未對被害人丙○○表示劫財之意，亦無翻找財物之舉等語，
        辯護人亦質疑被害人主觀判斷能否據為被告強盜犯意之認定。惟查：被告以
        上開異於常情之方式侵入被害人丙○○之住宅，且攜帶有開山刀、甲槍、膠
        帶、手套、口罩、帽子、棉繩等物，見客廳內之被害人丙○○，遂左手持甲
        槍，先作出拉滑槍機上膛之動作，右手持該開山刀揮舞，於被害人丙○○向
        其表示：「老兄，你要拿多少就拿多少，拿了就可以走了。」後，不僅仍不
        為所動，反回稱：「要吃紅包還是要配合」等語，並以開山刀自後抵住丙○○右側腰強押丙○○進入後面Ｒ３房間，欲加以綑綁被害人，足見被告有強
        劫財物之不法所有之意圖且已著手甚明。
      5.被告持開山刀，向被害人丙○○頭部揮砍多刀，雖經被害人丙○○以立扇抵
        部四處（各約六公分、二公分、五公分、五公分）及頭皮二處（各約十五公
        分、十公分）之撕裂傷等情，業據被告坦承在卷，並經被害人指訴綦詳，並
        有前開診斷證明書一紙在卷足參（偵查卷第十七頁）。按頭部為人體之要害
        ，持開山刀朝人體頭部揮砍，足以使人產生死亡之結果，乃公眾週知之事，
        依被告當時遭被害人丙○○持立扇抵抗，即持開山刀揮砍被害人頭部多刀，
        雖經被害人丙○○以立扇抵擋，仍造成上述多處傷勢，且均集中在頭部等情
        ，足見被告確有置被害人丙○○於死之殺人故意，並已著手於殺人行為，至
        為明確。被告有殺人之犯意，有如前述，自不因嗣後雙方於糾纏中被告所持
        之開山刀並為被害人丙○○所搶去，而影響被告殺人犯意之認定。再財團法
        人國泰綜合醫院九十二年七月二十五日（九二）管歷字第八四四號函固認定
        被害人丙○○當時生命徵象穩定（見本院卷第五十三頁），但該函亦敘述理
        學檢查發現頭皮、臉部有多處切割傷，足見其傷口集中在頭部，加以上述開
        山刀甚為銳利，以銳利之開山刀朝被害人之頭部揮砍，按諸常情，自足致被
        害人死亡，亦不因被害人送醫時生命徵象穩定，而影嚮被告殺人犯意之認定
        。
    (二)普通強盜既遂部分：
      1.上開被告對被害人甲○○犯普通強盜既遂部分，業據被害人甲○○於警偵訊
        、原審及本院審理中指訴綦詳（分見偵查卷第十三、十四、七十二頁反面、
        七十三頁反面，原審卷第七十二頁、第七十三頁、本院前審卷第九十一頁、
        第九十二頁、本院卷第四十一頁），並有現場採證照片四張（見偵查卷第五
        十一下方至五十三頁）在卷可參。
      2.又被害人甲○○遭害，歹徒駕車逃逸後，於次日（同年月二十四日）下午四
        時許，在台北縣三重市○○○路三十九巷五十六號前，尋獲被害人甲○○之
        計程車，經警方從該計程車上所採集加害人遺留血跡，送內政部刑事警察局
        採驗出加害人之ＤＮＡ─ＳＴＲ型別建檔，嗣經該局採驗被告乙○○之ＤＮ
        Ａ─ＳＴＲ型別，與上開建檔之ＤＮＡ─ＳＴＲ型別比對結果，發現被告之
        ＤＮＡ─ＳＴＲ型別與從被害人甲○○計程車上血跡中採驗出加害人之ＤＮ
        Ａ─ＳＴＲ型別相符，有前引之台北市政府警察局士林分局刑事案件證物採
        驗紀錄表、內政部警政署刑事警察局九十一年六月二十四日刑醫字第○九一
        ○一五三五○三號鑑驗書各一紙均影本附卷可稽，足見於前揭時地對被害人
        甲○○加害之人，確係被告無訛。
      3.被告前開所辯伊並未攜帶甲槍乙節，與被害人丙○○、甲○○之指訴，均不
        相符，不足採信，已如前述。況被害人甲○○當時係打開駕駛座車窗抽煙，
        駕車緩慢行駛當中，如果被告未有持用甲槍並喝令甲○○「下車」之舉，被
        害人甲○○不願搭載身染血跡之被告，採油門加速離去即可，何須下車任由
        被告將車駛離？被告所辯，有違常理，也不合實情，顯係卸責之詞，不足採
        信。
      4.按刑法上之強盜罪，以有為自己或第三人不法所有之意圖為構成要件之一，
        若奪取財物係基於他種目的，而非出於不法所有之意思者，縱其行為違法，
        要不成立強盜罪，固為最高法院二十一年上字第十八號判例意旨所明示，被
        告雖亦辯稱：只為逃離而搶車，其並無不法所有意圖云云。惟查：被告舉槍
        對準被害人甲○○頭部而施以暴力，自為被害人主觀上所不能抗拒，且被告
        以此命被害人下車，即以暴力解除被害人占有，而移入自己實力支配之下，
        駕該車離去，自此該車任其占有及處置，若無不法所有之意思，何必強令被
        害人下車交出該汽車，若僅為逃離，則使令被害人駕車搭載其離開，已可達
        其目的，被告捨此不為，必欲被害人下車，係欲將該車移於自己實力支配之
        下，任其占有及處置，被告顯有不法所有之意圖。被告於本院前審審理時固
        供明：其將搶得之車輛開至認為安全的地方（見本院前審卷第五十八頁），
        但被害人甲○○於原審及本院前審證稱：其車輛遭搶之後，即時報案，沒多
        久警方即告知其車輛有撞到一婦人。（見原審審卷第七十六頁，本院前審卷
        第九十二頁），足證被告前開車輛移入自己實力支配之下後，因撞及一婦人
        而棄逃逸，並非將之駛往安全之地方，被告此部分陳述，不足採信。至於被
        害人甲○○於原審證稱：依其判斷，被告應非要搶車子，而是要搶車輛逃離
        現場等語（見原審卷第七十六頁），係其事後之個人看法，並不影響前開認
        定。
    綜上所述，被告前開所辯，為卸責之詞，不足採信，本件事證明確，被告犯行堪
    以認定。
二、按懲治盜匪條例業經總統於九十一年一月三十日公布廢止，刑法第三百二十八條
    、第三百三十條，並經同日公布修正，均於同年二月一日生效。又懲治盜匪條例
    雖經廢止，但因廢止該條例之同時，已修正刑法相關法條，立法目的旨在以修正
    後之刑法相關法條取代該條例部分相關法條，且因該條例廢止前，與新修正之刑
    法相關法條，均有刑罰規定，就此而言，自屬刑法第二條第一項所謂之行為後法
    律之變更，參酌最高法院二十五年上字第二六七號，二十八年上字第二三九七號
    、五十一年台上字第二一七九號判例意旨，自應就行為時有效之懲治盜匪條例與
    裁判時之修正後刑法之相關規定比較適用（最高法院九十一年度台上字第八三五
    號判決參照）。查修正後刑法第三百三十條第一項規定，犯強盜罪而有第三百二
    十一條第一項各款情形之一者，處七年以上有期徒刑，刑法第三百二十八條第一
    項之普通強盜罪，法定刑為五年以上有期徒刑。比較行為時有效之懲治盜匪條例
    與裁判時修正後刑法之規定，修正後刑法之規定較懲治盜匪條例為輕（懲治盜匪
    條例為處無期徒刑或七年以上有期徒刑），裁判時之法律顯有利於被告，依刑法
    第二條第一項前段之規定，自應適用修正後刑法第三百三十條第一項、第三百二
    十八條第一項之規定。又按開山刀為利刃在客觀上具有危險性，持以行劫，足以
    對人之身體、生命、安全構成威脅，自屬兇器無疑，併予敘明。
三、核被告所為，其於夜間，踰越具有防閑功能之鐵窗、玻璃窗，侵入被害人丙○○
    刑法第三百二十一條第一項第一、二、三款情形，係犯修正後刑法第三百三十條
    第二項、第一項之攜帶兇器、踰越安全設備、於夜間侵入住宅之加重強盜未遂罪
    ；被告持開山刀砍殺被害人丙○○，而未生死亡之結果之所為，係犯刑法第二百
    七十一條第二項、第一項之殺人未遂罪。被告強盜甲○○計程車，係犯修正後刑
    法第三百二十八條第一項之普通強盜既遂罪。被告所犯加重強盜未遂、普通強盜
    既遂二次犯行，時間密接，手法相近，而犯基本構成要件相同之罪名，顯係基於
    概括之犯意為之，應依連續犯規定論以較重之加重強盜未遂一罪。被告已著手於
    加重強盜及殺人犯罪行為之實行，而均未發生犯罪之結果而未遂，均應依刑法第
    二十六條前段，各既遂犯之刑度減輕其刑。被告所犯上開加重強盜未遂、殺人未
    遂二罪，犯意個別，罪名互殊，應分論並罰。
四、原審以被告罪證明確，予以論罪科刑，固非無見，惟查：被告所犯加重強盜未遂
    、普通強盜既遂二次犯行，時間密接，手法相近，而犯基本構成要件相同之罪名
    ，顯係基於概括之犯意為之，應依連續犯規定論以較重之加重強盜未遂一罪，有
    如前述，原審認為應分論併罰，自有未合。有關殺人未遂部分，漏未斟酌被害人
    所受傷害之程度，亦有未合。被告上訴意旨或否認犯行，或以前詞置辯，固無理
    由，檢察官以原審量刑過輕為由提起上訴，雖亦無理由，惟原判決既有可議之處
    ，自應由本院予以撤銷改判。爰審酌被告已有如事實欄所載前科，於假釋中，不
    知悔改，再犯上開二罪，其犯罪之動機、目的、手段，被害人身體所受之傷害（
    丙○○受有臉部四處、頭皮二處之撕裂傷），財產之損失（甲○○被強盜計程車
    一輛），及被告犯罪後之態度等一切情狀，就加重強盜未遂部分，量處有期徒刑
    六年，就殺人未遂部分，量處有期徒刑五年六月，並定其應執行刑為有期徒刑十
    一年二月。如附表編號(1)至(7)所示之物，均為供被告犯加重強盜未遂罪所用之物
    ；編號(1)所示之物，亦係供被告犯殺人未遂罪所用之物；編號(7)所示之物，亦為
    供被告犯普通強盜罪所用之物。而編號(6)、(7)二物，雖未扣案，然並無證據足證
    業已滅失，且參以被告自承編號(1)至(5)所示扣案物品均為其所有，及被害人丙○○陳述被告當時係攜帶上開編號(1)至(7)所示全部物品等情，應可認編號(1)至(7)所
    示之物，均為被告所有，上開各物，均應併依刑法第三十八條第一項第二款規定
    沒收。
據上論斷，應依刑事訴訟法第三百六十九條第一項前段、第三百六十四條、第二百九
十九條第一項前段，刑法第五十六條、（修正後刑法）第三百三十條第二項、第一項
、（修正後刑法）第三百二十八條第一項、刑法第二百七十一條第二項、第一項、第
二十六條前段、第五十一條第五款、第三十八條第一項第二款、第二條第一項前段，
判決如主文。
本案經檢察官呂光華到庭執行職務。
中      華      民      國    九十二    年      九      月      五      日
                              臺灣高等法院刑事第二十四庭
                                  審判長法  官  陳  貽  男
                                        法  官  徐  世  禎
                                        法  官  李  世  貴
右正本證明與原本無異。
如不服本判決應於收受送達後十日內向本院提出上訴書狀，其未敘述上訴之理由者並
得於提起上訴後十日內向本院補提理由書（均須按他造當事人之人數附繕本）。
                                        書記官  魏  汝  萍
中      華      民      國    九十二    年      九      月      五      日
附表：
編號
  (1)開山刀一支
  (2)膠帶一捲
  (3)鴨舌帽一頂
  (4)手套一雙
  (5)口罩一個
  (6)棉繩一條（未扣案）
  (7)具有手槍外形之手槍一支（未扣案）
附錄：本判決論罪科刑法條全文
  刑法第三百三十條
    犯強盜罪而有第三百二十一條第一項各款情形之一者，處七年以上有期徒刑。
    前項之未遂犯罰之。
  刑法第三百二十一條
    犯竊盜罪而有左列情形之一者，處六月以上五年以下有期徒刑：
      一  於夜間侵入住宅或有人居住之建築物、船艦，或隱匿其內而犯之者。
      二  毀越門扇、牆垣或其他安全設備而犯之者。
      三  攜帶兇器而犯之者。
      四  結夥三人以上而犯之者。
      五  乘火災、水災或其他災害之際而犯之者。
      六  在車站或埠頭而犯之者。
    前項之未遂罰之。
  刑法第三百二十八條第一項
    意圖為自己或第三人不法之所有，以強暴、脅迫、藥劑、催眠術或他法，至使不
    能抗拒，而取他人之物或使其交付者，為強盜罪，處五年以上有期徒刑。
    以前項方法得財產上不法之利益或使第三人得之者，亦同。
    犯強盜罪因而致人於死者，處死刑、無期徒刑或十年以上有期徒刑；致重傷者，
    處無期徒刑或七年以上有期徒刑。
    第一項及第二項之未遂犯罰之。
    預備犯強盜罪者，處一年以下有期徒刑、拘役或三千元以下罰金。
  刑法第二百七十一條
    殺人者，處死刑、無期徒刑或十年以上有期徒刑。
    前項之未遂犯罰之。
    預備犯第一項之罪者，處二年以下有期徒刑。


司法院資訊處製作；財團法人民間司法改革基金會備份。
